臺灣高等法院民事判決　　　　　　　　　　93年度再字第90號
再審　原告　甲○○
訴訟代理人　謝曜焜律師
再審　被告　上嫺有限公司
法定代理人　高慧敏
上列當事人間損害賠償事件，再審原告對於中華民國93年8月10
日本院92年度上更(一)字第168號確定判決，提起再審，本院於中
華民國94年2月22日言詞辯論終結，判決如下：
    主      文
再審之訴駁回。
再審訴訟費用由再審原告負擔。
    事實及理由
一、再審原告主張：(一)確定判決有民事訴訟法第496條第1項「適
    用法規顯有錯誤」再審事由。再審原告為公司實際出資人，
    乃原確定判決認：「顯見再審原告並未拿出資金而設立再審
    被告公司，．．．」云云，其認定顯然違背經驗法則。又依
    經驗法則而論，再審被告之銀行帳戶亦供再審原告做私人財
    務調節之用，亦即再審原告就再審被告之銀行帳戶有自由提
    領之權限，乃原確定判決認再審原告「並未獲得再審被告之
    同意或授權，而提領系爭款項，應構成侵權行為」云云，顯
    然嚴重違反經驗法則。(二)原確定判決有民事訴訟法第 496條
    第1項第2款「判決主文與理由矛盾」之再審事由。再審原告
    自再審被告之合庫長春支庫及華南銀行龍江分行帳戶提領系
    爭 3,400,000元時，再審被告之原任董事（即負責人）高李
    已死亡，斯時再審被告尚未合法重新改選董事，再審原告
    身為再審被告之總經理，即為再審被告公司之負責人，而有
    綜理全公司所有事務之職權，當然有使用再審被告公司及原
    負責人高慧敏之印文簽立取款條，自銀行領取款項之權限。
    確定判決既認：「公司經理人（包括總經理）有為公司為營
    業上所必要之一切行為之權限，包括為公司管理事務及簽名
    之權限．．．」，乃原判決又認再審原告系爭提領款項之行
    為係屬侵權行為，而於判決主文內諭知駁回再審原告之上訴
    ，其判決之主文與理由顯然矛盾。(三)爰提起本件再審之訴，
    並聲明求為將台灣台北地方法院88年度訴字第3862號判決、
    本院 92年度上更(一)字第168號判決暨最高法院93年度台上字
    第2263號裁定應予廢棄。並駁回再審被告於前程序之訴等語
    。
二、再審被告則以：再審原告對本院 92年度上更(一)字第168號確
    定判決，已提起第三審上訴，即以再審事由作為前訴訟程序
    之第三審上訴理由，經裁定駁回其上訴。再審原告雖曾擔任
    再審被告公司之經理人，然再審被告公司之股束或執行業務
    股東或股東會並未決議將系爭二銀行帳戶內款項，提供予再
    審原告個人使用，再審原告盜用再審被告公司印鑑冒名提領
    鉅款，以支付其個人向訴外人日光燈股份有限公司購買現登
    記於其個人名下之不動產，再審原告之行徑，已成立侵權行
    為。再審原告復以相同之陳詞，提起本件再審之訴，應不合
    法，且無理由，求為判決駁回再審原告之訴等語，資為抗辯
    。
三、本院確定判決維持原審為再審被告勝訴之判決，駁回再審原
    告之上訴，其判決理由略以再審被告公司係於 77年6月28日
    綱五人，高慧敏為負責人，嗣經多次變更，迄 90年5月27日
    之全體股東為高慧敏、高進發、高琪昌、高俊彥、高麗芳、
    高慧卿、王錦珠等，並以高慧敏為董事即再審被告公司之負
    責人，其間均無再審原告為股東，有再審被告之公司執照、
    營利事業登記證、設立登記事項卡在卷可憑（見本院上字卷
    第98─127頁），且經原法院以91年度訴更二字第1號損害賠
    償事件確定判決所是認（見本院更(一)卷第一宗第一二六頁）
    復為再審原告所不否認。又再審被告公司於 77年6月28日設
    立時之資本額5,000,000元及 78年1月間增資為100,000,000
    元資本額之資金，均由高慧敏委託第三人向金主調借入再
    審被告公司之戶，藉以完成設立及增資登記者，並非再審原
    告籌措資金所成立，亦為兩造所不爭執（見更(一)卷第一宗第
    20頁、第二宗 223頁），顯見再審原告並未拿出資金而設立
    再審被告公司，則再審原告辯稱再審被告公司為其所獨資設
    立經營，信託高慧敏為負責人並借用再審被告公司名義設立
    帳戶，不足採信。而公司經理人（包括總經理）有為公司為
    營業上所必要之一切行為之權限，包括為公司管理事務及簽
    名之權限，再審被告係依法設立登記之營業社團法人，在法
    律上為獨立之權利義務主體，再審被告公司在銀行開立系爭
    二帳戶，自為其營業所必需，再審原告辯稱係其信託登記於
    再審被告公司所開立，自有悖常情。法人有獨立之權利義務
    主體，無法認定資金歸屬其個人等語。業經本院調閱本院92
    年上更(一)字第168號、台灣台北地方法院88年訴字第3862 號
    及最高法院93年度台上字第2263號民事卷宗，查證明確。
四、按民事訴訟法第 496條第1項第1款所謂適用法規顯有錯誤，
    係指確定判決所適用之法規，顯然不合於法律規定，或與司
    法院現尚有效及大法官會議之解釋，或本院現尚有效之判例
    顯然違反者而言。至認定事實錯誤、取捨證據失當或判決不
    備理由，則不在該條款適用之列。本院確定判決認定再審被
    告公司在銀行開立系爭二帳戶，為其營業所必需，非再審原
    告信託登記於再審被告公司所開立。且法人有獨立之權利義
    務主體，無法認定資金歸屬其個人，再審原告自行領取再審
    被告之存款，構成侵權行為等情，係法院認定事實、取捨證
    據之職權行使，揆諸上開說明，核與民事訴訟法第 496條第
    1項第1款之再審事由，尚屬有間，再審原告以本院確定判決
    適用法規顯有錯誤，提起再審之訴，即無可取，應予駁回。
五、次按民事訴訟法第 496條第1項第2款所謂：判決理由與主文
    顯有矛盾，係指判決依據當事人主張之事實，認定其請求或
    對造抗辯為有理由或無理由，而於主文為相反之諭示，且其
    矛盾為顯然者而言。茲確定判決於理由項下，認定再審原告
    對於再審被告之上訴，為無理由，而於主文諭示駁回再審原
    告之上訴。依上說明，並無判決理由與主文顯有矛盾之情形
    （最高法院 80年台再字第130號判決參照）。是再審原告以
    本院確定判決理由與主文顯有矛盾，提起本件再審之訴，亦
    非可取。從而，再審原告執此提起本件再審之訴，為無理由
    ，應予駁回。
據上論結，本件再審之訴，為無理由，依民事訴訟法第78條判決
如主文。
中　　華　　民　　國　　94　　年　　3 　　月　　8 　　日
                  民事第九庭  審判長法　官  吳景源
　　　　　　　　      　　　    　　法　官  滕允潔
　　　　　　　　      　　　　    　法　官  連正義
正本係照原本作成。
如不服本判決，應於收受送達後20日內向本院提出上訴書狀，其
未表明上訴理由者，應於提出上訴後20日內向本院補提理由書狀
（均須按他造當事人之人數附繕本）上訴時應提出委任律師或具
有律師資格之人之委任狀；委任有律師資格者，另應附具律師資
格證書及釋明委任人與受任人有民事訴訟法第 466條之1第1項但
書或第2項（詳附註）所定關係之釋明文書影本。
中　　華　　民　　國　　94　　年　　3 　　月　　10　　日
  　　　　　　　　　　　　　　　　　書記官  張永中
附註：
民事訴訟法第466條之1（第1項、第2項）：
對於第二審判決上訴，上訴人應委任律師為訴訟代理人。但上訴
人或其他法定代理人具有律師資格者，不在此限。
上訴人之配偶、三親等內之血親、二親等內之姻親，或上訴人為
法人、中央或地方機關時，其所屬專任人員具有律師資格並經法
院認為適當者，亦得為第三審訴訟代理人。
